臺灣高等法院刑事判決　　　　　 99年度重上更(一)字第195號
上　訴　人　臺灣板橋地方法院檢察署檢察官
被　　　告　蔡協議
上列上訴人因被告偽造文書案件，不服臺灣板橋地方法院94年度
訴字第1226號，中華民國95年9月28日第一審判決（起訴案號：
臺灣板橋地方法院檢察署93年度偵續字第422號），提起上訴，
經本院判決後，由最高法院第一次發回更審，本院判決如下：
    主  文
原判決撤銷。
蔡協議連續行使偽造私文書，足以生損害於他人，處有期徒刑壹
年，減為有期徒刑陸月，如易科罰金，以銀元佰元即新臺幣玖
佰元折算壹日。如附表二編號一至五所示之偽造印文、簽名共玖
枚均沒收。
    事  實
一、蔡協議基於行使偽造私文書及意圖為自己不法所有之概括犯
    意，自民國86年12月初起至87年4月間止，以亟需資金週轉
    為由，經陳炳昌居間介紹，向高智坤借貸款項，因高智坤囑
    託陳炳昌轉知蔡協議須提出經背書之支票供擔保，蔡協議竟
    未經其妻蔡王淑婷（案發後與被告離婚，取消冠夫姓，並更
    名為王傳惠）、蔡先進（即蔡協議之父）、王明珠（原為蔡
    協議之岳母）、李王明珠（身分證統一編號為Ｚ000000000）
    之同意，偽刻「蔡先進」、「王明珠」之印章，在如附表一
    編號一至五所示支票背書欄蓋用上開偽造之印章，偽造「蔡
    先進」、「王明珠」名義之印文，及偽造「蔡王淑婷」之簽
    名（偽造之印文、簽名詳如附表二所示），再先後五次將附
    表一編號一至五所示之支票交予高智坤而持以行使，以供作
    借貸之擔保，致高智坤陷於錯誤，交付借貸之款項予蔡協議
    ，先後五次交付之款項共計新臺幣（下同）二百三十四萬六
    千七百五十元，足生損害於高智坤、蔡王淑婷、蔡先進、王
    明珠（即蔡協議之岳母）、李王明珠（身分證統一編號為Ｚ0
    00000000）。嗣高智坤屆期提示上開支票，分別因存款不足
    或發票人簽章不符而遭退票，高智坤始知受騙。
二、案經高智坤訴請臺灣板橋地方法院檢察署檢察官偵查起訴。
    理  由
甲、程序方面：
    按被告以外之人於審判外之言詞或書面陳述，除法律有規定
    者外，不得作為證據，刑事訴訟法第159 條第1 項定有明文
    。又被告以外之人於審判外之陳述，雖不符同法第159 條之
    1 至第159 條之4 之規定，但經當事人於審判程序同意作為
    證據，法院審酌該言詞陳述或書面陳述作成時之情況，認為
    適當者，亦得為證據；當事人、代理人或辯護人於法院調查
    證據時，知有第159 條第1 項不得為證據之情形，而未於言
    詞辯論終結前聲明異議者，視為有前項之同意，刑事訴訟法
    第159條之5亦有明文。經查，本件判決所援引告訴人高智坤
    於警詢及偵查時之陳述，及證人王傳惠（原名蔡王淑婷）、
    陳炳昌、李王明珠、王明珠、蔡先進於偵查中之陳述，雖屬
    被告以外之人於審判外之陳述，而為傳聞證據，惟當事人於
    本院上訴審準備程序中並未爭執該等陳述之證據能力（見本
    院上訴審卷一第123頁），且迄至本院更一審言詞辯論終結
    前亦未再聲明異議，本院審酌上開證據資料製作時之情況，
    尚查無違法不當及證明力明顯過低之瑕疵，亦認為以之作為
    證據應屬適當，故揆諸前開法律規定與說明，爰逕依刑事訴
    訟法第159條之5規定，認前揭證據資料有證據能力。
乙、實體方面：
一、被告蔡協議於審判期日經合法傳喚未到庭，惟其於本院上訴
    審審理時固不諱其曾持如附表一編號一至五所示之支票調借
    現金等情，惟矢口否認有何詐欺取財、行使偽造私文書之犯
    行，辯稱：伊持如附表一所示之支票，均係向當時任職於上
    海商業儲蓄銀行襄理之陳炳昌調借現金，伊不認識告訴人高
    智坤，且伊向陳炳昌調借該等現金之前，與陳炳昌已有多次
    金錢借貸往來，之後伊亦有設法還了一部分的錢，但因為陳
    炳昌告知已將債權移轉給專門負責討債之高智坤，所以陳炳
    昌也不敢收，伊沒有詐欺之意圖，而如附表一所示支票背面
    之背書，除了如附表一編號四所示之支票上關於焜洋企業有
    限公司之背書係伊所為之外，其餘背書均非伊所為，且伊持
    向陳炳昌借款時，該等支票上並未有蔡先進、蔡王淑婷、王
    明珠等人之背書，陳炳昌也沒有要求伊要找人背書，伊並未
    在支票上偽造蔡先進、蔡王淑婷、王明珠等人之背書云云。
    惟查：
  (一)上揭事實，迭據告訴人高智坤於警詢、偵查及原審審理時指
    證綦詳，並有如附表一編號一至五所示之支票暨退票理由單
    影本附卷可稽（見91年度他字第2898號卷第18頁至第22頁）
    ，且被告亦坦認其確持如附表一編號一至五所示之支票供擔
    保，而向他人調得各該支票所示面額之現金，且該等支票經
    提示後，均遭退票未獲兌付之情（見原審卷第37頁），而附
    表一編號一至五所示支票背書欄固載有「蔡先進」、「王明
    珠」印文及「蔡王淑婷」之簽名，惟證人蔡先進、王明珠（
    原為被告之岳母）、李王明珠（身分證統一編號為Ｚ0000000
    00）及王傳惠（原名蔡王淑婷）分別於偵查、原審審理時證
    稱渠等並未親自或授權他人在如附表一編號一至五所示之支
    票上背書等情（見93年偵續字第422號偵查卷第33頁、第89
    頁，及原審卷第136頁），且檢察官於偵查中將王傳惠（原
    名蔡王淑婷）平日字跡，及附表一編號二、四、五所示支票
    背書欄之「蔡王淑婷」字跡，送請法務部調查局鑑定，鑑定
    結果亦認兩者筆劃特徵均不相同，有法務部調查局92年7 月
    9日調科貳字第09200224730號鑑定通知書在卷可按（見91
    年度他字第289 8號卷第141頁），顯見附表一編號一至五所
    示支票上背書欄之「蔡先進」、「王明珠」印文及「蔡王淑
    婷」簽名，確係出諸偽造。
  (二)次查，證人即告訴人高智坤於偵查及原審審理時已一再指證
    被告原先係透過任職上海商業儲蓄銀行三重分行襄理之陳炳
    昌，以附表一編號一至五所示之支票向其借款，其後伊並曾
    為此去過三重市○○街被告住處，被告亦曾為借款事，提出
    土地所有權狀，原擬設定抵押，嗣因故未設定等語，並於偵
    查中提出所有權人為被告之土地權狀影本三紙可按（見92年
    度偵字第17179號卷第45頁、第50至52頁，及原審卷第145、
    156頁）。而告訴人高智坤於原審審理時到庭結證，並就其
    於87年1月至三重市○○街被告住處當時之陳設、格局，為
    詳細描述（見原審卷第147、148頁），告訴人高智坤所指證
    被告持附表一編號一至五所示支票向其借款乙節，已非無稽
    ，而證人陳炳昌於偵查及原審、本院上訴審審理時迭次證稱
    ：被告第一次拿支票給伊要借款時，原先並未背書，因高智
    坤表示要有背書，才肯借款，伊就請被告拿回去背書，後來
    被告拿來時已經背書好了等語（見91年度他字第2898號卷第
    59頁反面至第60頁正面，及原審卷第177頁、上訴審卷二第
    54頁反面至第55頁正面），證人即告訴人高智坤於警詢、偵
    查、原審審理時亦一再為相同意旨之陳述（見91年度他字第
    2898號卷第3頁背面、第53頁背面、54頁、59頁背面，及原
    審卷第149、177、186頁），二人對此所陳互核相符，並無
    出入。再觀諸附表一編號一至五所示五紙支票背面，分別係
    以蓋用「蔡先進」、「王明珠」之印章及簽署「蔡王淑婷」
    姓名之方式背書，渠等於斯時分別係被告之父、岳母及妻子
    ，誼屬至親，關係密切，尤以其中蔡先進之背書，同時書有
    其身分證統一編號（見91年度他字第2898號卷第18至22頁）
    ，衡情若非被告，他人何能輕易得知其等姓名、身分證字號
    ，進而以其等名義背書。況依證人陳炳昌上開所證，附表一
    編號一所示支票原先並未背書，係被告經陳炳昌要求後始取
    回，且為時不久，即完成該背書交予陳炳昌，則在被告取回
    該支票後之短暫時間內，即能蓋用其父印章，並記載其身分
    證字號，倘非被告完成該背書，孰能為之？益證附表一編號
    一至五所示支票上背書欄之「蔡先進」、「王明珠」印文及
    「蔡王淑婷」簽名，係出諸被告偽造，其應有偽刻「蔡先進
    」、「王明珠」之印章，在該等支票背書欄蓋用上開偽造之
    印章，偽造「蔡先進」、「王明珠」名義之印文，及偽造「
    蔡王淑婷」之簽名後，再先後持該等支票向告訴人高智坤借
    款，以供作借貸之擔保至明。至檢察官於偵查中將被告平日
    字跡，及附表一編號二、四、五所示支票背書欄之「蔡王淑
    婷」字跡，送請法務部調查局鑑定，鑑定結果雖認兩者筆劃
    特徵均不相同，有法務部調查局92年7月9日調科貳字第0920
    0224730號鑑定通知書在卷可按（見91年度他字第2898號卷
    第141頁），惟被告既有意偽造支票之背書，其以異於平日
    書寫之字跡，特意於上開支票偽造「蔡王淑婷」簽名，亦與
    常情不悖，究不能以上開鑑定通知書為被告有利之證明。又
    告訴人高智坤就認識被告之時間、地點，及證人陳炳昌就被
    告初始請其幫忙調現時有無告知貸與人姓名等事項，前後所
    述雖均略有出入（見91年度他字第2898號卷第4頁，原審卷
    第143頁至第144頁、第150頁至第151頁，及91年度他字第28
    98號卷第54頁反面、第59頁反面、第60頁，原審卷第175 頁
    至第184頁），惟告訴人高智坤係於91年4月1日向臺灣板橋
    地方法院檢察署提出本案之告訴，有刑事詐欺告訴狀上該署
    收文戳可稽（見91年度他字第2898號案卷第13頁正面），則
    告訴人高智坤、證人陳炳昌為上開陳述時，距被告持附表一
    所示支票行使並借款之時間（即86年12月初起至87年4月間
    止），已時隔逾四年，渠等就該等枝微細節之事項記憶有誤
    ，致前後所述不一，要屬事理之常，而告訴人高智坤及證人
    陳炳昌既均於偵查及原審審理時，就被告原係透過陳炳昌以
    附表一所示之支票向告訴人高智坤借款等關鍵事項為明確指
    證，且互核相符，渠等就上開枝微細節事項之陳述前後雖有
    出入，惟尚不影響渠等指證被告以附表一所示之支票向告訴
    人高智坤借款乙節之真實性。告訴人高智坤指證被告於附表
    一所示之支票背書欄偽造「蔡先進」、「王明珠」名義之印
    文，及偽造「蔡王淑婷」之簽名後，再持以向其借款等情，
    應屬非虛，堪予採信。基此，被告所辯其係持附表一所示支
    票向陳炳昌借款，並未持之向告訴人借款，且未於支票上偽
    造蔡先進、王傳惠、王明珠等人之背書云云，洵不足採。
  (三)綜上，被告前揭所辯，顯係事後圖卸刑責之詞，不足採信。
    是本件事證明確，被告犯行洵堪認定，應予依法論處。
二、查被告行為後，刑法及刑法施行法部分條文業於94年2月2日
    修正公布，95年7月1日施行，修正後刑法第2條第1項之規定
    ，係規範行為後法律變更所生新舊法律比較適用之準據法，
    本身尚無比較新舊法之問題，應一律適用裁判時之現行刑法
    第2條規定以決定適用之刑罰法律。又本次刑法修正之比較
    新舊法，應就罪刑有關之共犯、未遂犯、想像競合犯、牽連
    犯、連續犯、結合犯，以及累犯加重、自首減輕暨其他法定
    加減原因（如身分加減）與加減例等一切情形，綜其全部罪
    刑之結果而為比較（最高法院95年5 月23日95年度第8次刑
    庭會議決議參照）。又依修正前後刑法之規定，並無有利或
    不利之情形，無庸為新、舊法之比較，個案如有其他應刑法
    第2條第1項之規定為新、舊法之比較情形時，依綜其全部罪
    刑之結果而為比較後，整體適用法律（參照最高法院97年度
    第2次刑事庭會議決議意旨）。經查：
  (一)關於罰金刑，刑法分則編各罪所定罰金刑之貨幣單位原為銀
    元，修正前刑法第33條第5款規定：「罰金：1元（銀元）以
    上。」，而依罰金罰鍰提高標準條例規定，就72年6月26 日
    前修正之刑法部分條文罰金數額提高2至10倍，其後修正者
    則不提高倍數，並依現行法規所定貨幣單位折算新臺幣條例
    規定，以銀元1元折算新臺幣3元。修正後刑法第33條第5款
    規定：「罰金：新臺幣1000元以上，以百元計算之。」，刑
    法第33條第5款所定罰金貨幣單位經修正為新臺幣後，刑法
    分則各罪所定罰金刑之貨幣單位亦應配合修正為新臺幣，為
    使刑法分則編各罪所定罰金之最高數額與刑法修正前趨於一
    致，乃增訂刑法施行法第1條之1：「中華民國94年1月7日刑
    法修正施行後，刑法分則編所定罰金之貨幣單位為新臺幣。
    94年1月7日刑法修正時，刑法分則編未修正之條文定有罰金
    者，自94年1月7日刑法修正施行後，就其所定數額提高為30
    倍。但72年6月26日至94年1月7日新增或修正之條文，就其
    所定數額提高為3倍。」。從而，刑法分則編各罪所定罰金
    刑之最高數額，於上開規定修正後並無不同，惟修正後刑法
    第33條第5款所定罰金刑最低數額，較之修正前提高，自以
    修正前刑法第33條第5款規定有利於被告。
  (二)刑法第56條連續犯規定經刪除後，基於概括犯意所為之數行
    為，自95年7月1日起已不再成立連續犯而得論以一罪，而應
    依具體行為之性質論罪，本件被告犯罪行為均發生於修正條
    文施行之前，被告所為之各次行為，時間、地點各均獨立，
    依修正前刑法第56條之規定，論以連續犯之一罪，顯對被告
    較為有利。
  (三)刑法第55條後段有關「犯一罪而其方法或結果之行為犯他罪
    名」之牽連犯規定，經修正刪除，即修正後之刑法，已無牽
    連犯得論以裁判上一罪之情形，所犯之數罪，應按其具體情
    形論罪，查被告所為詐欺取財罪及行使偽造私文書罪，其行
    為、時間均屬各別獨立，但有原因、結果之牽連關係，適用
    修正前刑法第55條之規定，較有利於被告。
  (四)綜上，本件經綜合觀察全部罪刑比較之結果，依修正後刑法
    第2條第1項前段規定，應擇整體適用較有利之95年7月1日修
    正條文施行前刑法第56條、第55條之規定（參照最高法院97
    年度第2次刑事庭會議決議意旨）。
  (五)至修正刑法係自95年7月1日起施行，在此之前，刑法分別編
    有關罰金刑之貨幣單位係銀元；且依刑法分則編應處罰金者
    ，應適用罰金罰鍰提高標準條例第1條、第4條之規定，亦即
    應按各該具體條文制定或修正之先後，定其提高之倍數。惟
    刑法施行法增訂第1條之1，於95年6月14日經總統公布，並
    自同年7月1日起施行，該條規定：「中華民國九十四年一月
    七日刑法修正施行後，刑法分則編所定罰金之貨幣單位為新
    臺幣。九十四年一月七日刑法修正時，刑法分則編未修正之
    條文定有罰金者，自九十四年一月七日刑法修正施行後，就
    其所定數額提高為三十倍。但七十二年六月二十六日至九十
    四年一月七日新增或修正之條文，就其所定數額提高為三倍
    」，亦即自95年7月1日起，刑法分則編所定罰金之貨幣單位
    ，由原來之銀元改為新臺幣；且94年1月7日刑法修正時，刑
    法分則編未修正之條文定有罰金者，自95年7月1日起，有關
    罰金之數額提高為三十倍。揭櫫刑法施行法規範內容，本即
    包括規範刑法修正條文施行後所產生新舊法如何適用之問題
    ，刑法施行法關於準據法有特別規定者，自應優先於刑法總
    則第2條規定而為適用，而刑法施行法第1條之1既增訂於刑
    法施行法之規範體系內，並非增訂於刑法總則編內，再參照
    刑法施行法第1條之1之立法理由，即修正條文說明亦謂「考
    量新修正之刑法施行後，不再適用『現行法規所定貨幣單位
    折算新臺幣條例』，為使罰金數額趨於一致，避免衍生新舊
    法比較適用問題，以緩和實務適用法律之衝擊，爰於不變動
    罰金數額之前提下，規定第二項如上」等語，依該條之立法
    目的，顯係基於解決新舊法比較適用所衍生問題而增訂該條
    規定以茲適用，則依體系解釋及目的解釋，刑法施行法第1
    條之1係新修正刑法第2條之特別規定，而應優先適用（同此
    見解者，另參呂潮澤，「新修正刑法適用問題之探討」，收
    錄於法官協會雜誌第八卷第一期，頁100），本件被告所犯
    刑法第339條第1項之詐欺取財罪有罰金刑之處罰，則本件逕
    適用刑法施行法第1條之1之規定即可，毋庸依新修正刑法第
    2條第1項之規定，比較刑法施行法第1條之1及罰金罰鍰提高
    標準條例第1條之規定何者有利於被告。
  (六)至刑法第41條經修正，雖易刑處分之相關規定，尚非在上開
    罪刑綜合比較之列（同此見解者，參花滿堂，「刑法新舊法
    比較適用爭議問題研析」；張淳淙，「牽連犯、連續犯及常
    業犯廢除後之實務因應」。均發表於法官協會與臺灣高等法
    院於95年11月10日舉辦之「新修正刑法相關問題學術研討會
    」），惟被告行為後，刑法第41條業於90年1月4日修正，同
    月10日公布施行，該條第1項修正為：「犯最重本刑為五年
    以下有期徒刑以下之刑之罪，而受六個月以下有期徒刑或拘
    役之宣告，因身體、教育、職業、家庭之關係或其他正當事
    由，執行顯有困難者，得以一元以上三元以下折算一日，易
    科罰金」，將得易科罰金之範圍擴大為最重本刑五年以下有
    期徒刑之罪，且依廢止前罰金罰鍰提高標準條例第2條前段
    、現行法規所定貨幣單位折算新台幣條例第2條等規定，易
    科罰金之折算標準係以銀元300元（新台幣900元）折算1日
    ；其後刑法第41條第1項復於94年1月7日修正，95年7月1日
    施行，新法規定：「犯最重本刑為五年以下有期徒刑以下之
    刑之罪，而受六個月以下有期徒刑或拘役之宣告者，得以新
    臺幣一千元、二千元或三千元折算一日，易科罰金。」，經
    比較新舊法之結果，以90年1月4日修正，90年1月10日公布
    施行之中間時法有利於被告，依修正後刑法第2條第1項之規
    定，應適用中間時法規定，即適用95年7月1日修正條文施行
    前刑法第41條第1項前段之規定諭知易科罰金之折算標準。
三、核被告蔡協議所為，係犯刑法第216條、第210條之行使偽造
    私文書罪，及同法第339條第1項詐欺取財罪。又被告偽造印
    章、印文、署名之行為，係偽造私文書之階段行為，不另論
    罪。被告偽造私文書後，復持以行使，偽造之低度行為為行
    使之高度行為吸收，均僅論以行使之罪。被告先後多次行使
    偽造私文書、詐欺取財之行為，均時間緊接，犯罪構成要件
    亦相同，顯係基於概括之犯意而為，應各依修正前刑法第56
    條連續犯之規定論以一罪。又被告所犯上開行使偽造私文書
    、詐欺取財二罪，有方法與目的之牽連關係，為牽連犯，應
    依修正前刑法第55條規定，從一重之行使偽造私文書罪處斷
    。
四、本件被告蔡協議構成犯罪，已如前述，原審為無罪之諭知，
    尚有未洽，檢察官上訴意旨就此指摘，為有理由，自應由本
    院予以撤銷改判。爰審酌被告違背誠信，於支票偽造背書後
    持以對告訴人施行詐術，而為上開詐欺、行使偽造私文書犯
    行，顯乏尊重他人財產權益之觀念，漠視告訴人之尊嚴及感
    受，行為可訾，應予非難，兼衡被告素行、所用手段、所生
    危害、詐欺所得金額，及犯後圖飾卸責等一切情狀，量處如
    主文第二項所示之刑，以示懲儆。又查，被告之犯罪時間，
    係於96年4月24日以前，且查並無不得減刑之情形，爰依中
    華民國九十六年罪犯減刑條例第2條第1項第3款、第9條之規
    定減其宣告刑二分之一，並依95年7月1日修正條文施行前刑
    法第41條第1項前段之規定諭知易科罰金折算標準。至如附
    表二編號一至五所示偽造之簽名及印文共9枚，不問屬於犯
    人與否，均應依刑法第219條之規定宣告沒收。被告偽造之
    「蔡先進」、「王明珠」印章，均未扣案，且案發迄今已時
    隔十餘年，衡情應已滅失而不存在，自不予宣告沒收，併此
    敘明。
五、被告蔡協議經合法傳喚無正當理由不到庭，本院不待其陳述
    ，逕行判決。
據上論斷，應依刑事訴訟法第371條、第369條第1項前段、第364
條、第299條第1項前段，現行刑法第2條第1項、第216條、第210
條、第339條第1項、第219條，95年7月1日修正條文施行前刑法
第56條、第55條、第41條第1項前段，刑法施行法第1條之1，修
正前罰金罰鍰提高標準條例第2條，中華民國九十六年罪犯減刑
條例第2條第1項第3款、第7條、第9條，判決如主文。
本案經檢察官楊秀琴到庭執行職務。
中    華    民    國   100    年    6     月    29    日
                  刑事第二十庭審判長法  官  周盈文
                                    法  官  詹駿鴻
                                    法  官  林海祥
以上正本證明與原本無異。
如不服本判決，應於收受送達後10日內向本院提出上訴書狀，其
未敘述上訴之理由者並得於提起上訴後10日內向本院補提理由書
（均須按他造當事人之人數附繕本）「切勿逕送上級法院」。
                                    書記官  林敬傑
中    華    民    國   100    年    6     月    29    日
附錄：本案論罪科刑法條全文
中華民國刑法第339條
（普通詐欺罪）
意圖為自己或第三人不法之所有，以詐術使人將本人或第三人之
物交付者，處 5 年以下有期徒刑、拘役或科或併科 1 千元以下
罰金。
以前項方法得財產上不法之利益或使第三人得之者，亦同。
前二項之未遂犯罰之。
中華民國刑法第216條
（行使偽造變造或登載不實之文書罪）
行使第 210 條至第 215 條之文書者，依偽造、變造文書或登載
不實事項或使登載不實事項之規定處斷。
中華民國刑法第210條
（偽造變造私文書罪）
偽造、變造私文書，足以生損害於公眾或他人者，處 5 年以下
有期徒刑。
附表一：
┌──┬─────┬─────┬─────┬───────┬──────┬─────┐
│編號│發票人    │發票日    │面額      │票據號碼      │付款人      │背書人    │
│    │          │（民國）  │（新臺幣）│              │            │          │
├──┼─────┼─────┼─────┼───────┼──────┼─────┤
│一  │蔡協議    │87年1月6日│貳拾陸萬元│CA0000000號   │中國國際商業│蔡先進    │
│    │          │          │          │              │銀行中山分行│          │
├──┼─────┼─────┼─────┼───────┼──────┼─────┤
│二  │焜洋企業有│87年1月25 │壹拾貳萬元│FA0000000號   │上海商業儲蓄│蔡先進、王│
│    │限公司    │日        │          │              │銀行三重分行│明珠（身分│
│    │          │          │          │              │            │統一編號：│
│    │          │          │          │              │            │Ｚ000000000│
│    │          │          │          │              │            │）、蔡王淑│
│    │          │          │          │              │            │婷        │
│    │          │          │          │              │            │          │
│    │          │          │          │              │            │          │
│    │          │          │          │              │            │          │
├──┼─────┼─────┼─────┼───────┼──────┼─────┤
│三  │蔡協議    │87年3月31 │柒拾捌萬元│CA0000000號   │中國國際商業│蔡先進    │
│    │          │日        │          │              │銀行中山分行│          │
│    │          │          │          │              │            │          │
├──┼─────┼─────┼─────┼───────┼──────┼─────┤
│四  │黃明華    │87年4月26 │玖拾萬陸│AL0000000號   │臺灣中小企業│焜洋企業有│
│    │          │日        │仟柒佰伍拾│              │銀行忠孝分行│限公司、王│
│    │          │          │元        │              │            │明珠（身分│
│    │          │          │          │              │            │證統一編號│
│    │          │          │          │              │            │：F0000000│
│    │          │          │          │              │            │43）、蔡王│
│    │          │          │          │              │            │淑婷      │
│    │          │          │          │              │            │          │
├──┼─────┼─────┼─────┼───────┼──────┼─────┤
│五  │蔡協議    │87年4月31 │貳拾伍萬元│CA0000000號   │中國國際商業│蔡王淑婷、│
│    │          │日        │          │              │銀行中山分行│王明珠（身│
│    │          │          │          │              │            │分統一編號│
│    │          │          │          │              │            │：F0000000│
│    │          │          │          │              │            │43）      │
│    │          │          │          │              │            │          │
└──┴─────┴─────┴─────┴───────┴──────┴─────┘
附表二
┌──┬───────────────────────┐
│編號│偽造之印文、簽名                              │
├──┼───────────────────────┤
│一  │附表一編號一所示支票背書欄內偽造之「蔡先進」印│
│    │文壹枚                                        │
│    │                                              │
├──┼───────────────────────┤
│二  │附表一編號二所示支票背書欄內偽造之「蔡先進」、│
│    │「王明珠」印文各壹枚，及偽造之「蔡王淑婷」簽名│
│    │壹枚                                          │
├──┼───────────────────────┤
│三  │附表一編號三所示支票背書欄內偽造之「蔡先進」印│
│    │文壹枚                                        │
│    │                                              │
├──┼───────────────────────┤
│四  │附表一編號四所示支票背書欄內偽造之「王明珠」印│
│    │文壹枚，及偽造之「蔡王淑婷」簽名壹枚          │
│    │                                              │
├──┼───────────────────────┤
│五  │附表一編號五所示支票背書欄內偽造之「王明珠」印│
│    │文壹枚，及偽造之「蔡王淑婷」簽名壹枚          │
│    │                                              │
└──┴───────────────────────┘